臺灣高等法院刑事判決　　　　　　　　93年度上訴字第2518號
上　訴　人　臺灣臺北地方法院檢察署檢察官
上　訴　人
即　被　告　乙○○
選任辯護人　李進成律師
　　　　　　黃勝文律師
上列上訴人因被告偽造貨幣案件，不服臺灣臺北地方法院93年度
訴字第73號，中華民國93年8月3日第一審判決（起訴案號：臺灣
臺北地方法院檢察署92年度偵字第22387號），提起上訴，本院
判決如下：
    主  文
原判決撤銷。
乙○○意圖供行使之用、而偽造幣券，處有期徒刑伍年肆月。偽
造之千元幣券成品仟佰零貳張、半成品壹萬零佰玖拾伍張
，及扣案之人頭模具貳個、防偽線版壹個、染料拾貳瓶、噴漆捌
瓶，均沒收之。
    事  實
一、乙○○係設於臺北市○○街○段56號4樓微笑海外服務股份有
    限公司（下稱微笑公司）之負責人，從事代書並經營法拍業
    務。竟意圖供行使之用，而偽造幣券，其先於民國（下同）
    87 年6月25日向台灣歐力士股份有限公司（下稱歐力士公司
    ）承租 (並約定租期屆滿，由微笑公司取得所有權）理光Ｒ
    ＩＣＯＨ牌彩色影印機（型名：ＡＦＩＣＩＯ　ＣＯＬＯＲ
    5206、型號：Ａ172－19，序號：Ｚ0000000000）一臺，並
    購入供該彩色影印機使用之各色碳粉匣；次將該彩色影印機
    置於微笑公司所在大樓之十樓，以微笑公司之營業略作掩蔽
    ；遂於承租彩色影印機後之不詳期日，以該彩色影印機、各
    色碳粉匣，及不明來源之藥2瓶（舊板）千元偽鈔人頭模具
    、防偽線版、噴漆等工具，用彩色雷射輸出方式印刷，水印
    則以壓凸方式或灰色墨印製，安全線則以灰色墨仿造等方式
    ，偽造新臺幣千元幣券。迨至89年5月16日乙○○後述施用
    毒品觀察勒戒前，計偽造千元幣券成品3302張、半成品1039
    5張。
二、89年5月16日，乙○○因施用毒品案而微笑公司遭警搜索，
    但上開偽造幣券及供偽造之器具、物品並未被發現。乙○○
    於執行觀察勒戒期間，結識同受勒戒並同勒戒完畢出所之甲○○，故於同年6月約同甲○○前來微笑公司處理，由乙○○意圖供行使之用而交付予甲○○，將藏置在大樓10樓，以
    「微笑地政」名稱之紙箱2只裝盛之上開偽造千元幣券成品
    、半成品、人頭模具、防偽線版、碳粉匣、噴漆等物一併攜
    走，上開物品因而移置於甲○○所租住之台北縣板橋市○○○路○段122號2樓，嗣經警於同年8月11日在該址查獲其中成
    品602張及全部半成品與器具、物品，並由在場之連信寬皮
    夾取出成品5張、另成品2695張，因之前謝志明、丁○○於
    利用協助甲○○搬音響之際攜走，故仍未查獲。
三、最後，員警於90年2月1日上午7時30分許，終在臺北縣蘆洲
    市○○路179號謝志明與丁○○之房間內，分別查獲2612張
    及83張。至此乙○○偽造之幣券，始告全數查獲。
四、案經臺灣嘉義地方法院檢察署檢察官自動檢舉後，呈請臺灣
    高等法院檢察署檢察長令轉臺灣臺北地方法院檢察署檢察官
    偵查起訴。
    理  由
壹、被告不爭執事實及關聯證據：
一、上開被告承租理光牌彩色影印機、購置各色碳粉，放置於其
    所經營之微笑公司；與曾受毒品觀察勒戒，勒戒期間識得甲○○，而出所後，在微笑公司交給甲○○2只紙箱；嗣甲○○在其板橋住處經警查獲本件扣案紙鈔、成品、半成品與器
    具，連信寬皮夾以及嗣後在謝志明與丁○○住處查獲紙鈔；
    據甲○○供稱，查獲之紙鈔成品、半成品及器具，係其觀察
    勒戒出所後，被告囑其取走者云云等事實，為被告所不爭執
    ，且有扣案千元幣券成品、半成品、人頭模具、防偽線版、
    染料、噴漆等物證，本件影印機廠商互盛股份有限公司91年
    12月13日盛法字第911212B2號函、出貨單、顧客資料卡、日
    本原廠公司出具之影印機型資料、歐力士公司92年4月11日
    台歐專字第9250號函所附出租契約書、供應商出售影印機發
    票、租金與期滿買受款支票、付款紀錄表等文書證據，及甲○○在臺灣台北地方法院檢察署92年他字第4950號偵查中、
    臺灣嘉義地方法院檢察署91年偵字第6026號偵查中及本案原
    審審判中之供述證據等，可資佐證，並經調閱相關卷證，查
    核相符，已堪認定。
貳、被告所爭執以及本院調查證據所得心證：
一、被告雖以：(1)其交給甲○○紙箱，但不包括本件偽鈔與器具
    ；(2)其接受觀察勒戒期間，有黃姓朋友借用本件影印機，偽
    鈔可能其人偽造；(3)其前去接受觀察勒戒之前，警員曾為毒
    品案至微笑公司搜索，若有偽鈔，當時為何未查獲？(4)其競
    競業業從事本行工作，妻子常來公司探視，有無本件犯罪，
    其妻可作證；(5)扣案之鈔票，僅以彩色影印製作，無法以假
    亂真，尚不能構成偽造貨幣罪；(6)甲○○脫免自己犯罪而諉
    罪於被告之詞，不可採信云云為辯。
二、惟查本件扣案華二版千元鈔，業由中央銀行發行局鑑定結果
    ，確係偽鈔無訛，有該局92年7月25日台央發字0920042691
    號函後附之中央印製廠92年8月4日中印發字第0920003582號
    函，及該局92年12月4日台央發字第0920066651號函後附之
    中央印製廠92年12月5日中印發字第0920005699號函各一件
    可稽，堪予認定為偽造貨幣。而台北縣警察局海山分局查扣
    本件偽造貨幣，製有扣押清冊在卷可稽，至於實際數量龐大
    ，清點不易，其中稍有差異，亦不足認非同一，但實際數量
    應以送鑑之數目，應屬精確，附此明。
三、次查本件經法務部調查局就偽鈔與被告租用之彩色影印機兩
    者間之關聯性，鑑定結果，本件偽鈔確係由被告以微笑公司
    名義向歐力士股份有限公司租用，由互盛股份有限公司售予
    歐力士公司之理光牌彩色影印機，（型名：ＡＦＩＣＩＯ
    ＣＯＬＯＲ5206、型號：Ａ172－19，序號：Ｚ0000000000
    ），所複印而成，有該局91年12月23日調科貳字第09100784
    660號鑑定通知書及檢附互盛公司關於影印機資料、買賣及
    出租資料在卷可稽，亦堪採信。
四、再查本件當庭勘驗扣案偽鈔，其上記載為臺灣銀行發行及印
    信，正反面有如真鈔之金額，有如真鈔之鈔票號碼，正面為
    先總統肖像與花紋，反面為總統府圖樣與花紋，正面有中央
    印製廠字樣，反面載有中華民國70年製版，對光有防偽線出
    現等情，有勘驗筆錄可稽。而紙質與平面兩節，則屬熟稔辨
    識人員始可分出真假，對一般人而言，已達成足以假亂真之
    程度。被告此部分辯解，並非實在，其用以卸刑責，諉無足
    取。
五、再查被告與甲○○均曾因施用毒品案件遭觀察勒戒，而於上
    開時間出所，此有兩人之本院被告全國前案紀錄表及臺灣台
    北地方法院89年毒聲字第1231號卷可稽，故被告與甲○○兩
    人所供陳，其等因觀察勒戒而結識，於89年6月2日甲○○出
    所之後前來微笑公司找被告，被告交予紙箱云云等情，核與
    情理以及毒品案件之執行時間，均相合，亦堪採信（起訴
    書誤為同年6月9日，應予更正）。
六、至於被告交付甲○○上開紙箱，其中有無本件扣案之偽鈔與
    器具一節，被告雖自原審審判期日之後，以迄本院審理時，
    矢口否認有偽造偽鈔及交付甲○○本件偽鈔及器具云云。但
    查：
  (1)關於被告於上開甲○○出所前來微笑公司時，被告在10樓交
    付，其中有偽鈔及器具予甲○○之事實，非但業經被告三度
    在檢察官偵查中及原審審理中供認不諱（見臺灣嘉義地方法
    院檢察署，91年偵字第6026卷第23頁，原審93年2月11日、7
    月20日筆錄）；核與甲○○在檢察官偵查中及原審審理中所
    述相符（見臺灣台北地方法院檢察署，92年他字第4950號卷
    第17頁，原審93年7月20日筆錄）；又迄至本院審判程序交
    互詰問中，甲○○雖規避其本人以及被告與本件偽鈔之製造
    有關，但猶是認被告所交付紙箱內有偽鈔及器具無訛（見本
    院94年1月13日筆錄）。足見本件偽鈔及器具係被告交付予
    甲○○者無訛。
　(2)查甲○○上述93年7月20日在原審對被告不利陳述時，被告
　  同庭被訊問，若甲○○所述不實，可立即反應。但被告非但
    未為相反之反應，而且自為不利之供述，足見兩人之供詞。
    顯然具備可信之情況，憑信性均無可置疑。至於其間被告與
    甲○○關於分幾次交付紙箱？交付幾個紙箱？紙箱有無密封
    ？之後如何打電話連絡？等情，各人陳詞固有歧異，核係互
    相推諉刑責，或為他方脫罪刑責而故示模糊，已無具可採。
七、又被告所稱，其係委託甲○○取走銷燬偽鈔及器具一節。按
    偽鈔乃關係此項重罪之物件，多一人知悉，多一分危險，多
    一人經手，多一分暴露之可能，縱屬至愚，亦當知此道理。
    況被告身為公司負責人，經營法拍業務，豈會不知？尤以偽
    鈔之製造不易，但銷燬之事則易如反掌，何需假手於人？而
    冒暴露犯罪嫌疑之危險？故被告與甲○○曾為此陳述部分，
    均非堪採信。應認被告係在勒戒所與甲○○患難相交，提供
    本件偽鈔等物供甲○○使用，始符情理。
八、另被告所稱，其接受勒戒前，因毒品案件警員曾前來搜索，
    並無此偽鈔及器具；而在所勒戒期間，有黃姓友人借走彩色
    影印機云云，無非作為本件偽鈔之製造或與之無關之辯解。
    查本件彩色影印機之價值，據被告自稱為新台幣70萬元，價
    值巨大，衡情不致輕易借人，縱有他借，亦當預期可取回。
    但查被告所稱借走之人，僅知其為黃先生，嗣經本院查詢台
    北市萬華區第二戶政事務所，按艋舺大道120巷13弄34號戶
    籍資料查稽結果，被告始指稱即戶籍記載之丙○○其人，此
    有該戶政事務所全部資料3份在卷可稽。顯見被告與丙○○
    並不熟識，豈會無償借予不熟識之人？又未立據，始何預期
    可索回？故被告此項丙○○借走彩色影印機之說詞，諉不足
    採。而被告之微笑公司在被告入所勒戒前遭搜索毒品，但警
    員搜索大樓之能事，恐難周致，況當時搜索之標的為毒品，
    警員依法行事，亦不能對毫無關聯之物品查看。故不能以當
    時未發現本件偽鈔及器具，即認此等物品當時不存在。從而
    ，被告此項辯解，亦諉不足採。
九、末查被告請求傳喚其前妻李秀子到庭佐證，待證被告正常經
    營微笑公司，經濟情況與交友、生活習慣一節。惟按先生在
    外做事，甚多隱密之事，往往朋友皆知，唯獨妻子被蒙在鼓
    裡，此乃一般經驗法則。故被告此項請求，核與事實真相無
    助，自無傳喚之必要。
十、綜上所述，被告本件犯行，堪予認定，所辯均屬諉罪之詞，
    不足採信。從而被告上開犯行，足以認定。
十一、按中央銀行於50年7月1日在臺灣復業後，即已委託臺灣銀行
    發行新台幣。自當時起，新台幣即已具有國幣之功能。此觀
    之司法院大法官會議54年12月19日議決釋字第99號解釋自明
    。此有最高法院56年台上字第2171號判例參照。查被告意圖
    供行使之用而偽造本件幣券，係犯妨害國幣懲治條例之罪，
    公訴人引用刑法偽造貨幣罪，起訴法條應予變更。而被告偽
    造之本件幣券，部分既遂，部分未遂（扣案未成品部分），
    係構成該條例第3條第1項、第3項即遂與未遂之罪。而被告
    所偽造之數量尚非可認為龐大，又乏證據可證明其分多次實
    施，應係接續數舉動完成，應成立接續犯。至於所犯未遂罪
    屬既遂犯罪行為之階段行為，附此明。而偽造之後，意圖
    供行使之用而交付予人，另構成刑法第196條第1項之罪。惟
    此與偽造行為具有方法、結果之牽連關係，應從一重論以偽
    造罪。
十二、原審予以論科，固非無見。惟查原判決：(一)認定被告交付甲○○本件偽造貨幣與器具，係委託甲○○「銷燬」，而非意
    圖供行使之用而交付，核與經驗法則不符；(二)變更檢察官起
    訴法條，適用妨害國幣懲治條例，固屬正當，但援引法源根
    據，尚有誤解；(三)未成品部分之行為，漏未論擬；(四)偽造之
    貨幣，依妨害國幣懲治條例第6條屬義務沒收之物，竟以他
    被告另案沒收而未諭知沒收，但若另案改判，沒收部分豈不
    落空？基於以上之違誤，本院自應撤銷改判。
十三、茲審酌被告為公司負責人，不思正常經營事業，意想天開，
    犯下重罪，但查尚非取得特殊紙張偽造，惡性較輕，且可能
    造成之損害較小，爰從輕量處如原審所示之有期徒刑5月4月
    ，以資懲戒。又扣案之偽造貨幣，併依妨害國幣懲治條例第
    6條，不問屬於被告與否，沒收之；扣案之人頭模具2個、防
    偽線版1個、染料12瓶、噴漆8瓶等消耗品，既為被告所持有
    ，應認其所有，且屬被告供犯本罪之物，亦依刑法第38條第
    1項第2款沒收之；至於彩色影印機，查係被告以租賃方式占
    有者；尚難認其已取得所有權，則與沒收之規定不合，不予
    沒收。
據上論斷，應依刑事訴訟法第369條第1項前段、第364條、第299
條第1項前段、妨害國幣懲治條例第3條第1項第3項、第6條、刑
法第11條、第55條、第38條第1項第2款、罰金罰鍰提高標準條例
第1條，判決如主文。
本案經檢察官覃正祥到庭執行職務。
中　　華　　民　　國　　94　　年　　6 　　月　　28　　日
　　　　　　　　　刑事第九庭審判長法　官　陳祐治
　　　　　　　　　　　　　　　　  法　官　王炳梁
　　　　　　　　　　　　　　　　　法　官　陳晴教
以上正本證明與原本無異。
如不服本判決，應於收受送達後十日內向本院提出上訴書狀，其
未敘述上訴之理由者並得於提起上訴後十日內向本院補提理由書
（均須按他造當事人之人數附繕本）。
                                  書記官　詹麗珠
中　　華　　民　　國　　94　　年　　6 　　月　　30　　日
附錄：本案論罪科刑法條全文
妨害國幣懲治條例第3條
  (偽造與變造幣券罪)
意圖供行使之用，而偽造、變造幣券者，處無期徒刑或五年以上
有期徒刑
，得併科 5000 元以下罰金。
犯前項之罪，因而擾亂金融，情節重大者，處死刑。
第1項之未遂犯罰之。
